臺灣高雄地方法院刑事判決　　　　　　　　　　　　　　　九十年度訴更字第五號
　　公　訴　人　臺灣高雄地方法院檢察署檢察官
　　被　　　告　甲○○
右列被告因違反著作權法案件，經檢察官提起公訴（八十九年度偵字第一五一二九號
），經本院於民國九十年二月五日以八十九年度訴字第二０六二號判決，檢察官不服
該判決提起上訴，並經台灣高等法院高雄分院於民國九十年五月二十四日撤銷原判決
，發回本院更新審裡，本院判決如左：
    主  文
甲○○無罪。
    理  由
一、公訴意旨略以：被告係設於高雄縣旗山鎮○○街三二號「ＢＯＳＳ電腦廣場遊藝
    場」之負責人，其明知「玩具奇兵二」電腦遊戲軟體係他人享有著作財產權之著
    作物，竟於未得著作財產權人即告訴人「丙○○○國際股份有限公司」（下簡稱
    丙○○○公司）同意或授權之情形下，意圖出租該電腦遊戲軟體，而於民國八十
    九年五月至六月間擅自重製上開遊戲軟體於該店內之硬碟後，復基於概括之犯意
    ，在上址以每小時新台幣（下同）四十元之代價，連續出租予不特定人遊樂，而
    侵害告訴人丙○○○公司之著作財產權，嗣於同年六月二日十四時四十分許，在
    上址為警查獲，並扣得電腦總主機一台，因認被告涉有違反著作權法第九十一條
    第二項、第九十二條之罪嫌。
二、按犯罪事實應依證據認定之，無證據不得推定其犯罪事實，刑事訴訟法第一百五
    十四條定有明文。又認定不利於被告之事實，須依積極證據，苟積極證據不足為
    不利於被告事實之認定時，即應為有利於被告之認定，更不必有何有利之證據。
    另刑事訴訟法上所謂認定犯罪事實之證據，係指足以認定被告確有犯罪行為之積
    極證據而言，該項證據自須適合於被告犯罪事實之認定，始得採為斷罪資料（最
    高法院三十年上字第八一六號判例、最高法院二十九年上字第三一０五號判例參
    照）。
三、公訴人認被告涉有上開罪嫌，無非以告訴代理人之指訴、查獲時現場所照之照片
    十六幀及扣案電腦總主機一台為據。訊據被告則堅決否認上開犯行，辯稱：伊店
    內於查獲當時僅單純提供客人上網之服務，未提供電腦遊戲供客人打玩，伊並未
    重製告訴人上開電腦遊戲軟體，出租予不特定人打玩等語。
四、經查：
（一）告訴人所享有著作權之「玩具奇兵二」電腦遊戲軟體，並未於網路上提供他人
      下載供線上遊戲打玩，且僅出版光碟版之電腦遊戲軟體，必需於電腦光碟槽內
      置入此光碟，或將光碟重製於硬碟中，並需於WINDOWS 作業系統中，始能操作
      此電腦遊戲軟體打玩等情，業據告訴人丙○○○公司職員黃雅玲供述在卷（見
      本院九十一年一月四日勘驗筆錄），然經本院會同告訴人公司職員黃雅玲、張
      宏祥等人勘驗扣案電腦總主機，其經開機後，電腦自動執行作業環境為 LINUX
      系統，且電腦硬碟內並無存放有WINDOWS 作業系統，亦查無上開「玩具奇兵二
      」之電腦遊戲軟體存放在該部電腦主機之硬碟內等情屬實，製有勘驗筆錄一份
      附卷可稽，是被告是否有告訴人指稱重製其公司享有著作權之「玩具奇兵二」
      電腦遊戲軟體之行為，即有疑問。
（二）又警卷第十一頁照片所顯示遊戲目錄中固有告訴人享有著作權之遊戲軟體「玩
      具奇兵二」名稱，然審視該照片中所示之電腦畫面，顯係與網際網路連線後之
      畫面，該目錄上方之ＩＥ位置雖由照片觀之頗為模糊，惟仍可看出有顯示出連
      線之網址（ＩＰ）名稱，是該目錄顯係供人點選後自網路上下載所點選之遊戲
      打玩之用，且若依證人即當時會同警員現場查獲被告之告訴人公司職員乙○○
      於本院八十九年度訴字第二０六二號案件審理時證稱，伊在現場拍了二部電腦
      之照片，警卷第十一頁編號十八號之電腦是顯示被告店內總主機上所有軟體目
      錄之照片，警卷第十二頁照片所示編號二號之電腦是其公司會同查獲之職員紀
      慈真先於調查時去蒐證所叫出來的等語（見該案卷第十六頁），若果真查獲時
      被告店內編號十八及二號之電腦均可秀出「玩具奇兵二」之電腦遊戲，參以被
      告供稱及警卷第十三頁照片所示被告店內供打玩之各電腦單機又無光碟槽，則
      被告為供能連線對打，衡理該遊戲應係存放在總電腦主機之硬碟內，或由總主
      機之光碟槽內置放遊戲光碟供各單機讀取，且被告店內既設有電腦總主機供上
      網虛擬ＩＰ使用，殊無必要再分別複製電腦遊戲在各別供客人操作使用之單獨
      電腦主機上等情觀之，則扣案之被告店內電腦總主機內應存有含告訴人享有著
      作權「玩具奇兵二」在內之上開目錄之電腦遊戲在硬碟中，或於該電腦總主機
      之光碟槽內，置有「玩具奇兵二」之電腦遊戲光碟片，然被告電腦總主機內並
      無告訴人享有著作權之上開電腦遊戲軟體等情，已經勘驗屬實如前述，現場又
      未在被告店內或該部電腦總主機之光碟槽內查扣相關電腦遊戲軟體光碟片，是
      證人乙○○之證詞是否屬實，即有疑問，又證人即當時亦會同警員查獲之告訴
      人公司職員紀慈真於本院八十九年度訴字第二０六二號案件審理雖證稱，其查
      獲前有先至被告店內，當時伊確實有打玩「玩具奇兵二」之遊戲軟體等語，然
      其亦證稱，其第一次去時打開電腦畫面係出現微軟WINDOWS98作業系統畫面，
      經被告操作始出現目錄畫面，被告如何叫出伊無法確定，有無網址畫面伊不清
      楚，第二次、第三次去亦無注意畫面有無網址等語屬實，是照片中所顯示之目
      錄係被告電腦硬體中之畫面，或係自網錄下載之畫面即無法確定，是單憑證人
      紀慈真之證述，亦無法確切認定被告有出租「玩具奇兵二」之電腦遊戲軟體供
      不特定人打玩之事實。
（三）雖告訴人之代理人謝文展於偵查中質疑被告於查獲現場，利用第二台的電腦連
      線功能刪除「玩具奇兵二」之遊戲軟體等語，然證人即當時現場查獲之警員程
      進明於本院審理時證稱，渠等會同告訴人公司之職員進入之後，伊有請被告不
      得再碰觸電腦，其可確定被告確實未再碰電腦等語屬實（見本院九十一年一月
   八日審判筆錄），雖證人程進明復證稱伊無法確定其他員工是否有機會去碰電
      腦等語，然證人程進明會同告訴人公司職員進入被告店內查緝，隨即搜證，並
      查扣電腦總主機，他人當無機會利用其他電腦刪除主機內之遊戲程式之舉，況
      其他員工與本件無利害關係，其何需幫助被告湮滅證據，而輕涉刑責之理，是
      告訴人之代理人謝文展稱被告利用其他電腦刪除所重製其公司上開電腦遊戲軟
      體云云，核屬無稽。
五、綜上所述，扣案電腦主機內既查無告訴人公司享有著作權之上開電腦遊戲軟體，
    證人即告訴人公司之職員乙○○、紀慈真之證詞又無法證明被告有意圖出租，重
    製其公司享有著作權之上開電腦遊戲軟體，並進而出租予不特定人打玩之行為，
    而告訴人之代理人之指訴，亦無非使被告受有刑事追訴為目的，其指訴仍應有其
    他證據證明其為真實，否則自不能單憑告訴人之指訴入被告於罪，至縱依警卷所
    附照片所示，足認為被告有提供上網之軟硬體工具，供客人自某網路上下載告訴
    人享有著作權之上開電腦遊戲軟體，惟既無積極證據足以證明被告係明知故意而
    為之，即不能以其單純提供網路服務，即以被告有違反著作權法之侵害他人著作
    權之犯行相繩，此外，本院依職權調查，亦無其他積極證據足以證明被告有公訴
    人所指上開犯行，犯罪不能證明，揆之前揭說明，自應為被告無罪之諭知。
據上論斷，應依刑事訴訟法第三百零一條第一項前段，判決如主文。
中      華      民      國    九十一    年    一    月      二十二      日
                                  臺灣高雄地方法院刑事第二庭
                                      法  官  高  榮  宏
右正本證明與原本無異。
如不服本判決，應於判決送達後十日內，向本院提出上訴狀。
                                      書記官  邱  秋  珍
中      華      民      國    九十一    年    一    月      二十二      日
